臺灣雲林地方法院民事簡易判決
111年度簡字第60號
原      告  陳溪泉  
訴訟代理人  張宗存律師（法扶律師)
被      告  許勤來  
訴訟代理人  楊志仁  
上列被告因過失傷害案件，經原告提起損害賠償之附帶民事訴訟
（110年度交附民字第198號），經本院刑事庭裁定移送前來，本
院於中華民國111年12月1日辯論終結，判決如下：
    主  文
被告應給付原告新臺幣肆拾捌萬貳仟壹佰捌拾伍元，及自民國一
一○年十一月十日起至清償日止，按年息百分之五計算之利息。
原告其餘之訴駁回。
訴訟費用由被告負擔百分之十二，餘由原告負擔。
本判決第一項得假執行。但被告如以新臺幣肆拾捌萬貳仟壹佰捌
拾伍元為原告預供擔保，得免為假執行。
原告其餘假執行之聲請駁回。
    事實及理由
壹、程序方面：
一、按訴狀送達後，原告不得將原訴變更或追加，但擴張或減縮
    應受判決事項之聲明者，不在此限。被告於訴之變更或追加
    無異議，而為本案之言詞辯論者，視為同意變更或追加，民
    事訴訟法第255條第1項第3款、第2項分別定有明文。原告起
    訴時原請求被告應給付原告新臺幣（下同）4,642,642元，
    及自附帶民事訴訟起訴狀繕本送達翌日起至清償日止，按年
    息百分之五計算之利息。嗣於民國111年5月27日具狀擴張訴
    之聲明，請求被告應給付5,114,991元，及自附帶民事訴訟
    起訴狀繕本送達翌日起至清償日止，按年息百分之五計算之
    利息；之後於111年12月1日當庭變更訴之聲明，請求被告應
    給付4,342,163元，及自附帶民事訴訟起訴狀繕本送達翌日
    起至清償日止，按年息百分之五計算之利息，為聲明之擴張
    、減縮，而被告並無異議，而為本案之言詞辯論，揆諸前揭
    規定，應屬合法，合先敘明。
貳、實體方面： 
一、原告主張：
　㈠被告於109年1月6日下午4時40分許，駕駛車號000-0000號自
    用小貨車，沿雲林縣西螺鎮埔心路（由東往西方向）行駛，
    行至雲林縣○○鎮○○路00號前時，疏未注意車輛迴車前，應暫
    停並顯示左轉燈光或手勢，看清無來往車輛，始得迴轉
　　，竟貿然迴轉，適原告騎乘車號000-000號輕型機車，沿雲
    林縣西螺鎮埔心路（由西往東方向）行駛至該址時，亦疏未
    注意車前狀況，隨時採取必要之安全措施，見被告所駕駛之
    自用小貨車迴轉時，其所騎乘之機車因緊急煞車自摔，原告
    因此受有第1-2頸椎骨折合併2-3頸椎狹窄合併不穩定之傷害
    ，術後中樞神經系統遺留顯著障害，致原告四肢肢體無力。
　㈡被告因上開過失傷害案件，經本院以110年度交易字第355號
    刑事判決，判處被告有期徒刑6月，如易科罰金，以1,000元
    折算1日確定。原告所受傷害，係因被告之侵權行為所致，
    被告自應負損害賠償責任。
　㈢為此，原告依據侵權行為之法律關係，請求被告給付原告①醫
    療費用34,222元、②醫療輔助用品費用27,863元、③交通費用
    3,336元、④不能工作損失142,800元、⑤看護費用292,000元
    、⑥勞動能力損失3,258,527元、⑦精神慰撫金150萬元，合計
    5,258,748元，扣除原告已領取強制汽車責任保險金804,000
    元及犯罪被害人補償金112,585元後，請求被告給付原告4,3
    42,163元，及自附帶民事訴訟起訴狀繕本送達翌日起至清償
    日止，按年息百分之五計算之利息等語。
　　並聲明：㈠被告應給付原告4,342,163元，及自附帶民事訴訟
    起訴狀繕本送達翌日起至清償日止，按年息百分之五計算之
    利息。㈡訴訟費用由被告負擔。㈢原告願供擔保，請准宣告假
    執行。
二、被告則以：對於原告請求被告賠償醫療費用、醫療輔助用品
    、交通費用、不能工作損失、看護費用部分均不爭執。但原
    告請求勞動能力損失部分，被告主張應依鑑定報告所鑑定原
    告勞動能力減損之比例37% ，再以基本工資23,800元為基準
    計算。至於原告請求精神慰撫金部分金額過高，精神慰撫金
    應以20萬元為適當或由法院依法酌定等語，資為抗辯。　並
    聲明：㈠原告之訴及假執行之聲請均駁回。㈡訴訟費用由原告
    負擔。㈢如受不利之判決，願供擔保，請准宣告免為假執行
    。
三、兩造不爭執之事實：
  ㈠被告於109年1月6日下午4時40分許，駕駛車號000-0000號自
    用小貨車，沿雲林縣西螺鎮埔心路（由東往西方向）行駛，
    行至雲林縣○○鎮○○路00號前時，疏未注意車輛迴車前，應暫
    停並顯示左轉燈光或手勢，看清無來往車輛，始得迴轉，即
    貿然迴轉，適原告騎乘車號000-000號輕型機車，沿雲林縣
    西螺鎮埔心路（由西往東方向）行駛，行經上址前，亦疏未
    注意車前狀況，隨時採取必要之安全措施，見被告駕駛自用
    小貨車迴轉，其所騎乘之機車因緊急煞車自摔，原告因人車
    倒地，受有第1-2頸椎骨折合併2-3頸椎狹窄合併不穩定之傷
    害，術後中樞神經系統遺留顯著障害，致原告四肢肢體無力
    。
  ㈡被告因上開過失傷害案件，經本院以110年度交易字第355號
    刑事判決，判處被告有期徒刑6月，如易科罰金，以1,000元
    折算1日確定。
  ㈢原告自車禍發生後支出醫療費用34,222元。
  ㈣原告自車禍發生後支出醫療用品（濕紙巾、輪椅、看護墊、
　　頸圈、復健褲、酒精、紙尿褲）費用27,863元。
　㈤原告自車禍發生後，住院期間需全日專人照護，出院後3個月
    亦需全日專人照護，第4至6個月需專人半日照料，有彰化基
    督教醫療財團法人彰化基督教醫院失能鑑定報告書在卷可參
    。
  ㈥原告於車禍後因往返醫院治療及復健，支出交通費用3,336元
    。
　㈦原告因車禍所受傷害不能工作期間至少6個月，以每月最低基
    本工資23,800元計算，合計受有142,800元不能工作之損失
    。
　㈧兩造同意原告終身勞動能力減損部分，以每月基本工資23,80
    0元為計算基準，計算自109 年7 月6 日起至原告65歲為止
    。
  ㈨原告於車禍後已領取強制汽車責任保險金804,000元及犯罪被
    害人補償金112,585元。
四、得心證之理由：
    本件兩造所爭執之處，在於被告是否應就本件車禍之發生負
    賠償責任？及原告得請求被告賠償之金額為何？經查：
　㈠被告是否應就本件車禍之發生負損害賠償責任？
  ⒈原告主張被告於109年1月6日下午4時40分許，駕駛車號000-0
    000號自用小貨車，沿雲林縣西螺鎮埔心路（由東往西方向
    ）行駛，行至雲林縣○○鎮○○路00號前時，疏未注意車輛迴車
    前，應暫停並顯示左轉燈光或手勢，看清無來往車輛，始得
    迴轉，即貿然迴轉，適原告騎乘車號000-000號輕型機車，
    沿雲林縣西螺鎮埔心路（由西往東方向）行駛，行經上址前
    ，見被告駕駛自用小貨車迴轉，其所騎乘之機車因緊急煞車
    自摔，原告因人車倒地，受有第1-2頸椎骨折合併2-3頸椎狹
    窄合併不穩定之傷害，術後中樞神經系統遺留顯著障害，致
    原告四肢肢體無力之事實，業據原告陳述明確，並為被告所
    不爭執，而原告因本件車禍受有前揭傷害，並有彰化基督教
    醫療財團法人彰化基督教醫院、佛教慈濟醫療財團法人台中
    慈濟醫院所出具之診斷證明書在卷可稽。
　⒉被告因上開過失傷害案件，經本院以110年度交易字第355號
    刑事判決，判處被告有期徒刑6月，如易科罰金，以1,000元
    折算1日確定，有該刑事判決1 份附卷可稽。
　⒊按汽車迴車前，應暫停並顯示左轉燈光或手勢，看清無來往
    車輛，並注意行人通過，始得迴轉；駕駛汽車應注意車前狀
    況，並隨時採取必要安全措施，道路交通安全規則第106條
    第5款、第94條第3項分別定有明文。被告駕駛自用小貨車自
    應注意遵守上開交通規定，且當時天候為晴天，日間自然光
    線，路面乾燥無缺陷，無障礙物及視距良好，此有現場事故
    調查報告表附於刑事案卷可憑，並無不能注意之情事，而被
    告駕駛自用小貨車迴車時，竟疏未注意暫停並顯示左轉燈光
    或手勢，看清無來往車輛，並注意行人通過，即貿然迴車，
    原告於發現被告迴車時，因緊急煞車自摔，因此受有前揭傷
    害，則被告有過失至明，且被告之過失傷害行為與原告所受
    傷害之結果具相當因果關係。雖原告騎乘機車疏未注意車前
    狀況，並隨時採取必要之安全措施，亦有過失，然被告既有
    前述未盡注意義務之情事，則原告就本件之損害發生與有過
    失，但仍無可解免被告之過失責任。綜上，原告主張被告應
    負侵權行為之責任，於法尚屬有據。
  ㈡按因故意或過失，不法侵害他人權利者，負損害賠償責任；
    不法侵害他人之身體或健康者，對於被害人因此喪失或減少
    勞動能力或增加生活上需要時，應負損害賠償責任；又不法
    侵害他人之身體、健康、名譽、自由、信用、隱私、貞操，
    或不法侵害其他人格法益而情節重大者，被害人雖非財產上
    之損害，亦得請求賠償相當之金額，民法第184 條第1 項前
    段、第193 條第1 項、第195 條第1 項分別定有明文。本件
    被告因過失侵權行為致原告受有損害之事實，已見前述，是
    被告依上述規定對原告所受之損害，自應負賠償責任。茲就
    原告所受損害得請求被告賠償之項目及金額，分述如下：
  ⒈醫療費用部分：
　　原告主張其因被告之侵權行為，支出醫療費用34,222元，業
    據原告提出醫療費用單據8紙為證，復為被告所不爭執，原
    告因被告之侵權行為，致增加此部分之生活上需要，是原告
    請求被告賠償醫療費用34,222元，自屬有據。
  ⒉醫療用品（含紙尿布、濕巾、頸圈、看護墊、病床租賃、輪
    椅、治痛單）費用27,863元部分：
　　原告主張其因被告上開侵權行為致受有前揭傷害，支出紙尿
    布、濕巾、頸圈、看護墊、病床、輪椅、治痛單等費用合計
    27,863元，業據原告提出免用統一發票收據13紙為證，復為
    被告所不爭執，原告因被告之侵權行為，致增加此部分生活
    上之需要，則原告請求被告賠償27,863元，亦屬有據。
  ⒊交通費用部分：
　　原告主張其因被告之侵權行為而受有前揭傷害，支出交通費
    用3,336元，為被告所不爭執，經查，原告於車禍發生後多
    次往返醫院治療，原告因此所生之交通費用，既屬增加生活
    上之需要，且為被告所不爭執，則原告請求被告賠償交通費
    用3,336元，即非無據。
　⒋不能工作損失部分：
　　原告主張其因本件車禍受有傷害不能工作，為此，請求被告
    賠償自109年1月6日起至109年7月5日止6個月不能工作之損
    失142,800元等語，為被告所不爭執，經查，原告因本件車
    禍致受有前揭傷害，其因本次傷害致不能工作之期間至少6
    個月，有彰化基督教醫療財團法人彰化基督教醫院失能鑑定
    報告書在卷可憑，堪認原告因本件車禍至少6個月無法工作
    ，受有不能工作之損失，以兩造所不爭執每月基本工資23,8
    00元計算，合計為142,800元，則原告請求被告賠償原告6個
    月不能工作之薪資損失142,800元，於法尚屬有據。
　⒌看護費用部分：
　　原告主張其因車禍受有前揭傷害，於住院期間11日、出院後
    前3個月全日看護、後3個月半日看護，以每日看護費用2,00
    0元計算，合計受有292,000元看護費用之損害，為此請求被
    告賠償看護費用292,000元等語，復為被告所不爭執，經查
    ，原告因本件車禍於109年1月6日至彰化基督教醫療財團法
    人雲林基督教醫院急診就醫並住院，於109年1月9日出院；
    嗣於109年2月23日至彰化基督教醫療財團法人彰化基督教醫
    院接受頸椎固定及減壓手術，於109年2月29日出院，合計住
    院11日，有診斷證明書2紙在卷可佐。而原告於住院期間須
    全日專人照護，出院後3個月亦須全日專人照護，第4至6個
    月需專人半日照料，此有彰化基督教醫療財團法人彰化基督
    教醫院失能鑑定報告書在卷可參（見本院卷第379頁至第383
    頁），堪認原告因車禍所受傷害，於住院期間及出院後3個
    月須由專人24小時看護照顧其生活起居，第4至6個月需專人
    半日看護照顧其生活起居，則原告請求被告賠償看護費用，
    以每日2,000 元計算，合計292,000元之看護費用，洵屬有
    據。
　⒍勞動能力損失部分：
　　原告主張其因本件車禍受有前揭傷害，經佛教慈濟醫療財團
    法人台中慈濟醫院診斷因四肢無力，持續超過半年，屬中樞
    神經系統機能遺存顯著障害，終身無工作能力，為此請求被
    告賠償原告3,258,527元之勞動能力損失等語，為被告所否
    認，而經本院依職權囑託彰化基督教醫療財團法人彰化基督
    教醫院鑑定原告所受前揭傷害，其勞動能力是否因此減損，
    經該院鑑定認原告勞動力減損37％，此有彰化基督教醫療財
    團法人彰化基督教醫院失能鑑定報告書1份在卷，堪認原告
    確因車禍受傷致勞動能力減損37％，至原告雖主張其勞動能
    力減損100％，並提出佛教慈濟醫療財團法人台中慈濟醫院診
    斷證明書為證，惟上開診斷係109年9月7日所為診斷，距離
    原告事後於本院審理時於111年8月31日至彰化基督教醫療財
    團法人彰化基督教醫院鑑定時間已近2年之久，原告身體狀
    況隨時間之經過及治療、復健改善，堪認已有改變，尚難以
    佛教慈濟醫療財團法人台中慈濟醫院於109年9月7日所出具
    之診斷證明書遽認原告之勞動能力確實減損100％，原告上開
    主張，洵不足採。又原告主張以基本工資23,800元為計算原
    告於車禍發生後自109年7月6日起至法定退休年齡65歲為止
    勞動能力損失之依據，既為被告所不爭執，則以此計算，原
    告所受勞動能力損失依霍夫曼式計算法扣除中間利息（首期
    給付不扣除中間利息）核計其金額為1,231,062元【計算方
    式為：105,672×11.00000000+(105,672×0.00000000)×(11.0
    0000000-00.00000000)=1,231,062.0000000000。其中11.00
    000000為年別單利5%第15年霍夫曼累計係數，11.00000000
    為年別單利5%第16年霍夫曼累計係數，0.00000000為未滿一
    年部分折算年數之比例(154/366=0.00000000)。採四捨五入
    ，元以下進位】。準此，原告請求被告賠償勞動能力損失1,
    231,062元，尚屬有據，逾此部分之請求，則屬無據。
　⒎精神慰撫金部分：
　　原告因本件車禍受有前揭傷害，歷經手術治療，術後多次門
    診治療，其身體及精神均受有相當之痛苦，應堪認定。本院
    審酌原告現年52歲，高中畢業，車禍前在種苗培育場負責育
    苗工作，每月薪資2、3萬元，名下除些許投資外，無任何財
    產；被告國小肄業，目前退休無業，沒有收入，名下有數筆
    不動產及投資，業據兩造陳明在卷，並有稅務電子閘門財產
    所得調件明細表在卷可參，及兩造身分、社會地位、智識水
    準及原告所受傷害程度等一切情形，認原告請求被告賠償精
    神慰撫金應以60萬元為適當，逾此範圍之請求，則無理由，
    應予駁回。
  ⒏綜上，原告因本件車禍所受損害為2,331,283元（計算式為：
    醫療費用34,222元＋醫療輔助用品費用27,863元＋交通費用3,
    336元＋不能工作損失142,800元＋看護費用292,000元＋勞動能
    力損失1,231,062元＋精神慰撫金60萬元＝2,331,283元。
  ㈢按損害之發生或擴大，被害人與有過失者，法院得減輕賠償
    金額或免除之，民法第217 條第1 項定有明文，此項規定之
    旨趣在於謀求加害人與被害人間之公平，在裁判上應由法院
    以職權減輕或免除之（最高法院85年度台上字第1756號判決
    意旨參照）。查本件車禍發生當時，被告駕駛自用小貨車，
    未注意右側來車，且未打左轉燈逕行左轉彎（迴轉），為肇
    事主因；原告騎乘普通輕型機車，未採取安全之反應措施，
    為肇事次因，有國立澎湖科技大學110年9月16日澎科大行物
    字第1100009269號函送交通事故案鑑定意見書附於本院110
    年度交易字第355號刑事卷可參。是就本件車禍之發生，原
    告亦有疏失，本院審酌兩造之過失情形，認本件車禍發生之
    責任歸屬，被告之過失程度為百分之六十，原告之過失程度
    為百分之四十，並應以原告過失程度之比例，減輕被告應負
    之賠償責任。依過失比例計算後，原告得請求被告賠償金額
    為1,398,770元【計算式：2,331,283×0.6＝1,398,770元，元
    以下四捨五入】。
　㈣按保險人依本法規定所為之保險給付，視為被保險人損害賠
    償金額之一部分；被保險人受賠償請求時，得扣除之，強制
    汽車責任保險法第32條定有明文。查原告於車禍發生後已領
    取強制汽車責任保險金804,000元，有泰安產物保險股份有
    限公司函文1紙在卷可憑（見本院卷第135頁），並為兩造所
    不爭執，是依上開規定，被告應賠償原告之數額自應扣除原
    告已領取之保險金。是扣除原告已領取之保險金後，原告因
    被告之侵權行為所受損害而得請求被告賠償之金額為594,77
    0元（計算式：1,398,770元－804,000元＝594,770元）。
　㈤又按，國家於支付犯罪被害補償金後，於補償金額範圍內，
　  對犯罪行為人或依法應負賠償責任之人有求償權，犯罪被害
　  人保護法第12條第1項定有明文。犯罪被害人補償制度，在
　  於補民事侵權行為制度之不足，國家之支付補償，乃基於社
　  會安全之考量，使犯罪被害人能先獲得救濟，國家支付補償
　  金後，於補償金額範圍內，對犯罪行為人或依法應負賠償責
　  任之人有求償權，此項求償權之本質，源於被害人之損害賠
　  償請求權，國家支付補償金後，原歸屬於被害人之損害賠償
　  請求權即因法律規定而移轉予國家，發生債權法定移轉之效
　  力，被害人就該補償金額對犯罪行為人或依法應負賠償負責
　  之人已無債權存在，自不得再為請求而應予扣除。經查，原
    告因被告過失傷害行為致重傷，已依法受領112,585元之被
    害人補償金，有臺灣雲林地方檢察署犯罪被害人補償審議委
    員會決定書在卷可參（見本院卷第405頁至第409頁），揆諸
    前揭規定，原告對被告上開數額之損害賠償請求權依法已移
    轉於國家，自不得再請求被告賠償，是經扣除原告已領取之
    補償金112,585元後，原告得請求被告賠償之金額為482,185
    元，逾此部分之請求，則無理由，應予駁回。
  ㈥綜上所述，原告依侵權行為之法律關係，請求被告給付原告4
    82,185元，及自附帶民事訴訟起訴狀繕本送達翌日起即被告
    部分自110年11月10日起至清償日止，按年息百分之五計算
    之利息，為有理由，應予准許。逾此部分之請求，為無理由
    ，應予駁回。
　㈦又本判決原告勝訴部分，係就民事訴訟法第427條第2項訴訟
    適用簡易程序所為被告敗訴之判決，依民事訴訟法第389 條
    第1項第3 款規定，應依職權宣告假執行，此部分雖經原告
    陳明願供擔保請准宣告假執行，惟其聲請不過促請法院職權
    發動，本院無庸就其聲請為准駁之裁判，附此敘明。至原告
    敗訴部分，其假執行之聲請失所附麗，併予駁回之。又被告
    陳明願供擔保請准宣告免為假執行，就原告勝訴部分，經核
    於法並無不合，爰酌定相當擔保金額併宣告之。
　㈧本件事證已臻明確，兩造其餘攻擊、防禦方法，均與判決結
    果不生影響，爰不一一論述，併此敘明。
五、訴訟費用負擔之依據：民事訴訟法第79條。
中　　華　　民　　國　　111 　年　　12　　月　　22　　日
                  民事簡易庭    法  官  冷明珍

以上正本係照原本作成。
如對本判決上訴，須於判決送達後20日內向本院提出上訴狀。如
委任律師提起上訴者，應一併繳納上訴審裁判費。
中　　華　　民　　國　　111 　年　　12　　月　　22　　日
                                書記官　黃佑怡